【裁判字號】    99,訴,66
【裁判日期】    990205
【裁判案由】    毒品危害防制條例
【裁判全文】
臺灣板橋地方法院刑事判決                99年度訴字第66號
公  訴  人  臺灣板橋地方法院檢察署檢察官
被      告  甲○○
上列被告因違反毒品危害防制條例案件，經檢察官提起公訴（九
十八年度毒偵字第八六一四號），被告就被訴事實為有罪陳述，
本院改行簡式審判程序審理，判決如下：
    主  文
甲○○施用第一級毒品，累犯，處有期徒刑拾月。
    事  實
一、甲○○前於八十八年間因施用毒品案件，經本院以八十八年
    度毒聲字第四四六四號裁定送觀察、勒戒後，認有繼續施用
    毒品之傾向，再經本院以八十八年度毒聲字第五○二七號裁
    定令入戒治處所施以強制戒治，經本院以八十九年度毒聲字
    第九九○號停止戒治出監，所餘戒治期間付保護管束，至八
    十九年八月十一日保護管束期滿未經撤銷，視為強制戒治執
    行完畢，經臺灣板橋地方法院檢察署以九十年度戒毒偵字第
    二三四號為不起訴處分確定；復於九十二至九十三年間因施
    用第一級毒品案件，經本院以九十三年度訴字第三三○號判
    決判處有期徒刑九月，並經撤回上訴而確定；又於九十四年
    間因偽造文書案件，經本院以九十四年度簡上緝字第二號判
    決判處有期徒刑七月，並經臺灣高等法院、最高法院分別以
    九十五年度上訴字第一○○四、九十五年度台上字第三四六
    六號判決駁回上訴確定；再於九十四年間因偽造公印文案件
    ，經本院以九十四年度簡字第三五六○號判決判處有期徒刑
    四月確定；又於九十四年間因施用毒品案件，經本院以九十
    五年度訴字第一四八三號判決判處有期徒刑八月確定。上述
    偽造文書、偽造公印文、毒品等三罪經本院裁定應執行有期
    徒刑一年六月，與前揭九十三年度訴字第三三○施用毒品罪
    接續執行，於九十六年四月二十六日縮短刑期假釋出監付保
    護管束，後經撤銷假釋，而上述三罪經本院以九十六年度聲
    減字第七六二九號裁定分別減為有期徒刑二月、三月又十五
    日、四月，應執行有期徒刑九月確定，因減刑條例施行而於
    九十六年七月十六日執行完畢。詎其猶不知悔悟並戒絕毒癮
    ，明知海洛因、甲基安非他命係毒品危害防制條例所列之第
    一、二級毒品，不得非法持有、施用，復基於施用第一、二
    級毒品海洛因、甲基安非他命之犯意，於九十八年十月十八
    日下午某時，在臺北縣八里鄉○○路○段二○○號七樓之五
    朋友住處，以將海洛因及甲基安非他命之一同放置於玻璃球
    吸食器內，用火燒烤吸食煙霧之方式，施用海洛因及甲基安
    非他命。嗣於九十八年十月二十日下午八時三十分許，在上
    址為警查獲，經警採集其尿液檢體送請鑑驗後，結果呈鴉片
    類及甲基安非他命陽性反應，始悉上情。
二、案經臺北市政府警察局刑事警察大隊移送臺灣板橋地方法院
    檢察署檢察官偵查起訴，本院改行簡式審判程序審理。
    理  由
一、訊據被告甲○○對於在上揭時、地施用海洛因、甲基安非他
    命之犯行均坦承不諱。被告為警查獲後所採之尿液，分別以
    ＥＩＡ酵素免疫分析法初驗、ＧＣ／ＭＳ氣相層析質譜儀法
    確認複驗後均呈鴉片類（嗎啡）、安非他命類之陽性反應，
    此有卷附九十八年十月三十日臺灣尖端先進生技醫藥股份有
    限公司濫用藥物檢驗報告書一紙（見偵卷第四頁）足稽。按
    依毒品危害防制條例就施用毒品者，祇於「初犯」及「五年
    後再犯」二種情形，有其追訴條件之限制，即須於初犯經觀
    察、勒戒或強制戒治釋放後，五年內均無施用毒品之行為，
    始能認其前所實施之觀察、勒戒或強制戒治已足遮斷毒癮，
    而得於五年後再犯時，再予適用初犯之規定，重行觀察、勒
    戒等程序。倘五年內已經再犯，被依法追訴處罰，縱其第三
    次（或第三次以上）施用毒品之時間在初犯釋放五年以後，
    即與「五年後再犯」之情形有別，且因已於「五年內再犯」
    ，顯見其再犯率甚高，原實施觀察、勒戒或強制戒治，已無
    法收其實效，而無五年戒斷期之存在，自無再經觀察、勒戒
    及強制戒治之必要，應得逕行追訴處罰，此有最高法院九十
    五年度台上字第一○七一號判決足資參照。查被告前因施用
    毒品案件，經本院以八十八年度毒聲字第四四六四號裁定送
    觀察、勒戒後，認有繼續施用毒品之傾向，再經本院以八十
    八年度毒聲字第五○二七號裁定令入戒治處所施以強制戒治
    ，經本院以八十九年度毒聲字第九九○號停止戒治出監，所
    餘戒治期間付保護管束，至八十九年八月十一日保護管束期
    滿未經撤銷，視為強制戒治執行完畢，經臺灣板橋地方法院
    檢察署以九十年度戒毒偵字第二三四號為不起訴處分確定；
    復於九十二至九十三年間因施用第一級毒品案件，經本院以
    九十三年度訴字第三三○號判決判處有期徒刑九月，並經撤
    回上訴而確定；又於九十四年間因施用毒品案件，經本院以
    九十五年度訴字第一四八三號判決判處有期徒刑八月確定，
    此有臺灣高等法院被告前案紀錄表及在監在押全國紀錄表附
    卷可按。被告本次再犯施用毒品犯行，依上揭最高法院判決
    意旨，顯非五年後再犯，自合於毒品危害防制條例第二十三
    條第二項之起訴條件。被告出於自由意志之自白與事實相符
    ，事證明確，犯行洵堪認定，應依法論科。
二、按第一級毒品海洛因及第二級毒品安非他命之施用方式，依
    施用者之使用習慣而有所不同，並無一定模式可循。依法務
    部調查局以往鑑定之經驗，確曾於毒品證物及吸食工具等之
    檢驗發現前二者毒品摻雜之案例，故研判應有施用者將二者
    同置於吸食器內施用之可能（相關文獻有法務部調查局九十
    一年六月二十八日調科壹字第○九一○○四二五一一○號函
    、行政院衛生署管制藥品管理局九十三年九月六日管檢字第
    ○九三○○○八一一二號函足資參照）。被告於上揭強制戒
    治執行完畢釋放後，五年內再為本件混合施用海洛因、甲基
    安非他命之犯行，核其施用海洛因，所為係犯毒品危害防制
    條例第十條第一項之施用第一級毒品罪；被告施用甲基安非
    他命，所為係犯同條例第十條第二項之施用第二級毒品罪。
    其施用前非法持有海洛因、甲基安非他命之行為，為施用毒
    品之當然手段，應為施用毒品之行為所吸收，不另論罪。被
    告以一施用行為同時觸犯施用第一級毒品罪、施用第二級毒
    品罪，為想像競合犯，依刑法第五十五條之規定，應從一重
    之施用第一級毒品罪論處。起訴書認被告係分別施用第一級
    、第二級毒品，為數罪，請求分論併罰云云，惟被告於本院
    審理中供稱伊係將上開二種毒品一同放置於玻璃球吸食器內
    ，用火燒烤吸食煙霧之方式施用，衡之被告為警查獲時經採
    集其尿液檢驗結果，確呈鴉片類及甲基安非他命陽性反應，
    其所稱以玻璃球吸食器燒烤同時施用海洛因及甲基安非他命
    ，非必屬無稽而無可能，至被告雖於警詢中，對施用海洛因
    犯行隱而未提，然此無非僅係被告意圖規避檢警查緝之僥倖
    心態下所為，然已經被告於本院審理坦承犯行，綜上，均不
    得以此遽論被告顯無同時施用海洛因及甲基安非他命之可能
    ，基於有疑則利歸被告之解釋原則，本件自應認定被告係同
    時施用海洛因及甲基安非他命。被告曾有事實欄所載之罪刑
    執行紀錄，因中華民國九十六年罪犯減刑條例於九十六年七
    月十六日始施行，且中華民國九十六年罪犯減刑條例並未規
    定減刑裁定之效力得回溯至該條例施行前被告假釋出獄之九
    十六年四月二十六日，自無回溯計算認執行完畢之理。故依
    最高法院八十七年度台非字第二十三號判決意旨，應認被告
    上開刑期因中華民國九十六年罪犯減刑條例減刑之結果，係
    於九十六年七月十六日該條例施行之日執行完畢（最高法院
    九十七年度台非字第三○二號判決、臺灣高等法院九十七年
    法律座談會刑事類提案第一號多數意見參照），有上開被告
    前案紀錄表在卷可稽，被告於五年以內，故意再犯本件最重
    本刑為有期徒刑以上之罪，應依刑法第四十七條第一項之規
    定，論以累犯，並加重其刑。爰審酌被告屢次施用毒品而不
    思悔改，品行不端，意志力薄弱，其施用毒品經強制戒治後
    ，仍無法斷絕施用毒品惡習，若非將其處以較長之刑期，與
    社會上毒品來源隔離，使其能深自反省，斷絕與毒品之接觸
    ，不足以改正施用毒品惡習，並懲所犯及被告犯罪後對於施
    用毒品之犯行，已經坦承，態度良好等一切情狀，量處如主
    文所示之刑，以資懲儆。
據上論斷，應依刑事訴訟法第二百七十三條之一第一項、第二百
九十九條第一項前段，毒品危害防制條例第十條第一項、第二項
，刑法第十一條前段、第四十七條第一項、第五十五條，判決如
主文。
本案經檢察官黃怡華到庭執行職務。
中    華    民    國    99    年    2     月    5     日
                    臺灣板橋地方法院刑事第十六庭
                                法  官  王綽光
以上正本證明與原本無異。
如不服本判決，應於判決送達後10日內敘明上訴理由，向本院提
出上訴狀 (應附繕本) ，上訴於臺灣高等法院。其未敘述上訴理
由者，應於上訴期間屆滿後20日內向本院補提理由書「切勿逕送
上級法院」。
                                書記官  許清秋
中    華    民    國    99    年    2     月    8     日
附錄本案論罪科刑法條全文：
毒品危害防制條例第10條
施用第一級毒品者，處 6 月以上 5 年以下有期徒刑。
施用第二級毒品者，處 3 年以下有期徒刑。

司法院資訊處製作；財團法人民間司法改革基金會備份。
